臺灣雲林地方法院民事判決　　　　　　 93年度勞簡上字第4號
上　訴　人　保證責任雲林縣清潔勞動合作社
法定代理人　丁○○○
訴訟代理人　丙○○
被　上訴人　乙○○
兼　訴　訟
代　理　人　戊○○
被　上訴人　潘玠沅
兼　訴　訟
代　理　人　甲○○
上列當事人間請求給付工資事件，上訴人對於中華民國93年8 月
10日臺灣雲林地方法院虎尾簡易庭93年度虎勞簡字第1 號第一審
判決提起上訴，本院於民國94年3 月30日言詞辯論終結，判決如
下：
    主  文
原判決關於命上訴人分別給付被上訴人戊○○、甲○○、乙○○
、潘玠沅之金額，除被上訴人潘玠沅減縮部分外，超過新台幣
萬壹仟貳佰肆拾元、貳萬捌仟玖佰貳拾壹元、萬零佰捌拾元
、貳萬壹仟貳佰零陸元部分，及該部分依職權宣告假執行，暨除
確定部分外訴訟費用之裁判均廢棄。
上開廢棄部分，被上訴人在第一審簡易之訴均駁回。
上訴人其餘上訴駁回。
第一審（除確定部分外）、第二審訴訟費用（除減縮部分外）由
上訴人負擔十分之九，餘由被上訴人負擔。
　　事實及理由
一、按訴之變更、追加，非經他造同意，不得為之。但第二百五
    十五條第一項第二款至第六款情形，不在此限；又訴狀送達
    後，原告不得將原訴變更或追加他訴。但有擴張或減縮應受
    判決事項之聲明者，不在此限，民事訴訟法第446 條第1 項
    、第255 條第1 項第3 款分別定有明文，此於簡易訴訟之上
    訴程序準用之（見同法第436 條之1 第3 項規定）。被上訴
    人潘玠沅於原審起訴請求之金額為22,600元，嗣於本院94年
    3 月30日審理時聲明只請求上訴人給付22,200元，乃屬減縮
    應受判決事項之聲明，參諸上開規定，應予准許，合先敘明
    。
二、被上訴人起訴主張：上訴人承包內政部警政署國道公路警察
    局第八警察隊（下稱國道警察局第八警察隊）白河地磅站經
    營業務，於民國92年11月間僱傭被上訴人為磅工，兩造約定
    每月薪資新台幣（下同）18,000元，詎上訴人分別積欠被上
    訴人戊○○、甲○○、乙○○、潘玠沅薪資33,000元、31,0
    00元、31,800元、22,200元，爰依兩造勞動契約關係，請求
    上訴人給付上開薪資等語。並聲明：上訴人之上訴駁回。
三、上訴人則以：被上訴人確為上訴人僱傭之磅工，惟兩造約定
    每月薪資係17,424元，上訴人並代墊被上訴人每月伙食費80
    0 元及勞、健保費421 元，自應按被上訴人工作日數抵銷。
    又被上訴人無故於92年12月23日停磅，致上訴人遭業主扣罰
    3000元，亦應扣抵此部分數額。再被上訴人戊○○自上開期
    日後即無故拒服勞務，致上訴人需另再以每日薪資3000元僱
    傭他人服勞務共計8 天亦應扣除等語，資為抗辯。並聲明：
　(一)原判決關於命上訴人分別給付被上訴人戊○○、甲○○、乙○○、潘玠沅超過8346元、27031 元、21770 元、19069 元
    部分之裁判均廢棄。
　(二)上開廢棄部分，被上訴人在第一審簡易之訴駁回。
　　（按原審判決命上訴人應分別給付被上訴人戊○○、甲○○
　  、乙○○、潘玠沅33,000元、31,000元、31,800元、22,600
    元，及均自93年3 月4 日起至清償日止，按週年利率5%計算
    之利息，上訴人僅就原審判決命其應分別給付被上訴人戊○○、甲○○、乙○○、潘玠沅超過8346元、27031 元、2177
　  0 元、19069 元部分提起上訴，則上開關於上訴人於原審敗
    訴部分，業已確定。）
四、兩造不爭執之事實：
　(一)被上訴人於91年11月、12月間受僱於上訴人。被上訴人戊○○任職期間為92年11月1 日至92年12月23日；被上訴人甲○○任職期間為92年11月1 日至92年12月31日；被上訴人乙○○任職期間至92年12月31日止（然兩造就被訴人乙○○任職
　　始日有爭執）；被上訴人潘玠沅任職期間為92年11月23日至
　　92年12月31日。
　(二)上訴人給付國道警察局第八警察隊白河分隊伙食委員92年11
    月份、12月份伙食費12,800元，被上訴人同意按其等工作日
    數按比例給付伙食費（每人每月800 元）與上訴人。
  (三)被上訴人戊○○、甲○○、乙○○、潘玠沅於上訴人處投保
    勞工保險期間分別為92年11月28日至92年12月24日、92年11
    月28日至92年12月31日、92年12月30日至92年12月31日，被
    上訴人同意扣除上開期間個人負擔之勞工保險費用。
  (四)被上訴人戊○○、甲○○於上訴人處投保全民健康保險期間
    分別為92年11月28日至92年12月22日、92年11月28日至93年
    1月1日，至被上訴人乙○○、潘玠沅未於上訴人處投保全民
    健康保險，被上訴人同意扣除上開期間被保險人自行負擔之
    健保費用。
　(五)被上訴人有於92年12月23日參與罷工。
  (六)國道警察局第八警察隊以上訴人於92年12月23日16時無故停
    磅1時30分為由，扣罰上訴人3000元。
　(七)被上訴人甲○○業已受領薪資5000元，其餘被上訴人則未受
　　領薪資。
五、本件爭點為兩造約定每月薪資為何？上訴人應給付與被上訴
　　人之薪資為何？經查：
  (一)按當事人主張有利於己之事實者，就其事實有舉證之責任，
    民事訴訟法第277 條前段定有明文。又按原告對於自己主張
    之事實已盡證明之責後，被告對其主張，如抗辯其不實並提
    出反對之主張者，則被告對其反對之主張，亦應負證明之責
    ，此為舉證責任分擔之原則，最高法院18年度上字第2855號
    判例可資參照。被上訴人主張兩造約定每月薪資18,000元之
    情，為上訴人所否認，揆之上開規定，自應由被上訴人先負
    舉證責任。被上訴人主張上開情節，業據證人陳威龍、詹宇
    田到庭分別具結稱：「伊於92年9 月至93年1 月間受僱於上
    訴人，工作地點為斗南地磅站，當時口頭約定每月薪資18,0
    00元，於每月10日給付，勞健保費用由上訴人負擔，惟伊直
    至92年11月間才領取薪資，且上訴人並未如數給付。」「伊
    於92年9 月至93年1 月間受僱於上訴人，情況同證人陳威龍
    所述，當時口頭約定每月薪資18,000元，勞健保費用自薪資
    中扣除，上訴人迄今仍未如數給付伊薪資。」等語綦詳，復
    稽之本院依職權向財政部臺灣省中區國稅局北港稽徵所調取
    上訴人92年度申報被上訴人薪資扣繳暨免扣繳憑單，乃上訴
    人向財政部臺灣省中區國稅局北港稽徵所申報其於92年度分
    別給付被上訴人戊○○、甲○○、乙○○、潘玠沅薪資32,6
    05元、29,739元、31,704元、22,704元各情，上訴人上開申
    報給付與被上訴人每月薪資數額核與被上訴人主張每月薪資
    為18,000元之情大致相符，自堪認被上訴人就上開主張業已
    盡舉證之責。上訴人雖提出其與國道警察局第八警察隊承攬
    契約，主張兩造薪資約定每月為17,424元等語，然依債之相
    對性原則可知，該承攬契約至多僅能拘束上訴人及國道警察
    局第八警察隊，尚不能拘束被上訴人，何況觀之該承攬契約
    第8條第6款約定：「乙方（按為上訴人）操作人員月薪，應
    高於勞動基本法最低薪資一成以上」乃上訴人與國道警察局
    第八警察隊約定上訴人給付與其僱傭之操作人員每月薪資不
    得低於17,424元（計算式：15,840 ×1.1 ＝17,424 ），要
    無上訴人所陳其依該約定至多僅能給付被上訴人每月薪資為
    17,424元之情，是上訴人尚難持該約定遽而主張兩造約定每
    月薪資為17,424元乙情為真，此外，上訴人迄仍未對其上開
    反對之主張負舉證之責，其空言否認，顯無可採，則揆之上
    開說明，堪認上訴人主張兩造約定每月薪資18,000元之情為
    真實。
  (二)被上訴人乙○○主張其自92年11月 7日起，即受僱於上訴人
  　之情，業據其提出本票為證，上訴人雖辯稱被上訴人乙○○
    任職期日為92年11月19日等語，然參酌上開上訴人申報其於
    92年度給付被上訴人乙○○薪資31,704元，及兩造約定每月
    薪資為18,000元各情，核與被上訴人乙○○主張其任職期日
    為92年11 月7日乙情大致相符，自堪信被上訴人乙○○上開
    主張為真實。有關被上訴人每月薪資為18,000元，被上訴人
    戊○○任職期間為92年11月1 日至92年12月23日；被上訴人
    甲○○任職期間為92年11月1 日至92年12月31日；被上訴人
    乙○○任職期間為92年11月7 日至92年12月31日；被上訴人
    潘玠沅任職期間為92年11月23日至92年12月31日各情，已如
    前述，則據此計算，上訴人依兩造勞動契約約定本應分別給
    付被上訴人戊○○薪資為33,000元（計算式：18,000〈按為
    92年11月份薪資〉＋(18,000 ÷30×2)〈按被上訴人戊○○
    於92年11月份代班2 天之薪資〉＋ (18,000÷30×23) 〈按
    為92年12月1 日至同月23日薪資〉＝33,000）；被上訴人甲○○薪資為31,000元（計算式：18,000×2 〈按為92年11、
    12月份薪資〉－5000〈按為上訴人已給付被上訴人甲○○薪
    資50 00 元〉＝31,000）；被上訴人乙○○薪資為31,800元
    （計算式： (18,000÷30×23) 〈按為92年11月7 日至同月
    30日薪資〉＋18,000〈按為92年12月份薪資〉＝31,800）；
    被上訴人潘玠沅薪資為22,200元（計算式： (18,000÷30×
    7)〈按為92年11月23日至同月30日薪資〉＋18,000〈按為92
    年12月份薪資〉＝22,200）。
　(三)茲有疑義者，乃上訴人應給付與被上訴人上開薪資應否扣除
　　上訴人首開抗辯之勞健保費用、伙食費、停磅罰金、代工損
　　失費用？茲分述如下：
　1.勞工保險費用部分：
　　被上訴人均同意上訴人扣除其等任職期間個人應負擔之勞工
　　保險費用之情，僅就上訴人主張每月應扣除206 元乙節有爭
　　執。上訴人主張其每月為被上訴人代墊勞工保險費用 206元
    之情，迄仍未舉證以實其說，則上訴人此部分之主張，自不
    足採信，惟被上訴人並不爭執上訴人有替其等投保勞工保險
    之情，是本院遂依職權向勞工保險局函詢被上訴人於上訴人
    處投保勞工保險期間及個人負擔之勞工保險費用為何，勞工
    保險局乃檢送被上訴人保險費明細表與本院，有該局93年11
    月29日保承職字第09310592050 號函附卷可稽，觀之該明細
    表所載內容可知，被上訴人戊○○、甲○○、乙○○、潘玠
    沅於上訴人處投保勞工保險期間分別為92年11月28日至92年
    12月24日、92年11月28日至92年12月31日、92年12月30日至
    92年12月31日，被上訴人戊○○、甲○○、乙○○、潘玠沅
    個人負擔之勞工保險費用分別為186元、227元、7元、7元，
    則上訴人應給付與被上訴人上開薪資，於主張扣除上開個人
    負擔之勞工保險費用部分，自屬有據，逾此範圍之主張，要
    屬無據，不應准許。
　2.全民健康保險費用部分：
　　被上訴人均同意上訴人扣除其等任職期間個人應負擔之全民
　　健康保險費用之情，僅就上訴人主張每月應扣除215 元乙節
    有爭執。上訴人主張其每月為被上訴人代墊全民健康保險費
    用 215元之情，迄仍未舉證以實其說，則上訴人此部分之主
    張，自不足採信，惟被上訴人並不爭執上訴人有替其等投保
    全民健康保險之情，是本院遂依職權向中央健康保險局函詢
    被上訴人於上訴人處投保全民健康保險期間及個人負擔之全
    民健康保險費用為何，中央健康保險局乃檢送被上訴人保險
    費明細表與本院，有該局93年12月16日健保承字第09300254
    07號函附卷可稽，觀之該明細表所載內容可知，被上訴人戊○○、甲○○於上訴人處投保全民健康保險期間分別為92年
    11月28日至92年12月22日、92年11月28日至93年1月1日，每
    月被保險人負擔費用為216 元，至被上訴人乙○○、潘玠沅
    未於上訴人處投保全民健康保險，則上訴人應給付與被上訴
    人上開薪資，僅得分別扣除被上訴人戊○○、甲○○此部分
    被保險人負擔之全民健康保險費用180元（計算式：(216÷3
    0)〈按為每日被保險人負擔之全民健康保險費〉×25天〈按
    為投保日數〉＝180 元﹝元以下四捨五入《下同》﹞）、25
    2 元（計算式： (216 ÷30) ×35天＝252 元）。至被上訴
    人乙○○、潘玠沅因上訴人並未替其等投保全民健康保險，
    則上訴人主張扣除此部分全民健康保險費用，尚乏所據，要
    難准許。
　3.伙食費用：
　　被上訴人同意按其等工作日數按比例給付伙食費（每人每月
　　800 元）與上訴人，則據此計算，被上訴人戊○○應給付上
　　訴人伙食費為1394元（計算式：800〈按為92 年11月份伙食
    費〉＋《23× (800 ÷31) 》〈按為92年12月1 日至92年12
    月23日伙食費〉＝1394）；被上訴人甲○○應給付上訴人伙
    食費為1600元（計算式：800 ×2 ＝1600〈按為92年11、12
    月份伙食費）；被上訴人乙○○應給付上訴人伙食費1413元
    （計算式：《23× (800 ÷30 )》〈按為92年11月7 日至92
    年11月30日伙食費〉＋800 〈按為92年12月份伙食費〉＝14
    13）; 被上訴人潘玠沅應給付上訴人伙食費987 元（計算式
    ：《7 × (800 ÷30 )》〈按為92年11月23日至92年11月30
    日伙食費〉＋800 〈按為92年12月份伙食費〉＝987）， 是
    上訴人主張扣除此部分伙食費用，自屬有據，應予准許。
　4.停磅罰金部分：
　　上訴人主張其因被上訴人罷工，致遭國道警察局第八警察隊
　　扣罰3000元，自應扣除此部分數額等語，固據其提出國道警
　　察局第八警察隊92年12月25日公警國八交字第0920009883號
    函為證，被上訴人固不否認有於92年12月23日參與罷工之情
    ，惟辯稱係上訴人遲未給付其等薪資，始集結要求上訴人處
    理等語，有關一般民間企業，薪水多採後付制，即於每月 5
    日以前支付上個月應給付之薪資，而上訴人對於92年11月之
    薪資遲遲不給付，受僱勞工才於92年12月23日下午4時至5時
    30分暫停工作。我國現行法令對於罷工之相關規定，並不周
    延，惟依據民法第 264條同時履行抗辯之精神，雇主無故拒
    發薪資，造成勞工人心惶惶，若員工暫停工作以要求雇主出
    面解決，並不為過。雖然92年12月23日下午之勞務工作，與
    92年11月份之薪水，並非立於直接對待給付之地位，但基於
    誠信原則，仍應有同時履行抗辯權之類推適用。勞工拒絕給
    付勞務，既然在民法第 264條上依法有據，正當權利之行使
    ，不應招致損害賠償之結果，是上訴人主張應扣除停磅罰金
    部分，要屬無據，不應准許。
  5.代工損失費用部分：
  　上訴人主張被上訴人戊○○自92年12月23日後即無故拒服勞
    務，致上訴人需另再以每日薪資3000元僱傭他人服勞務共計
    8 天，自應扣除此數額等語，被上訴人戊○○固不否認其於
    上開期日後，即未至上訴人處工作之情，惟辯稱係因上訴人
    無故不給付其薪資，才未繼續工作等語，本件姑不論上訴人
    所陳其另以每日薪資3000元僱傭他人服勞務共計8 天，而支
    出薪資24,000元之情是否為真，按雇主不依勞動契約給付工
    作報酬，或對於按件計酬之勞工不供給充分工作者，勞工得
    不經預告終止契約，勞動基準法第14條第1 項第5 款定有明
    文，本件上訴人既不否認其並未按時如數給付被上訴人薪資
    之情，則被上訴人戊○○於上開期日後，未經預告即終止兩
    造勞動契約，不再至上訴人處工作，於法自屬有據，是上訴
    人主張應扣除代工損失費用部分，亦屬無據，不應准許。
六、從而，被上訴人依兩造勞動契約關係請求上訴人應分別給付
    被上訴人戊○○、甲○○、乙○○、潘玠沅31,240元（計算
    式：33,000－000－000－0000＝31,240）、28,921元（計算
    式：31,000－000－000－0000＝28,921）、30,380元（計算
    式：31,000－0－0000＝30,380）、21,206元（計算式：22,
    000－0－000＝21,206），及均自起訴狀繕本送達翌日即 93
    年3月4日起至清償日止，按週年利率5%計算之利息，為有理
    由，均應予准許，逾此部分之請求，於法無據，均應予駁回
    。原審就超過上開應准許部分，為上訴人敗訴之判決，並依
    職權為假執行之宣告，自有未洽。上訴意旨就此部分指摘原
    判決不當，求予廢棄改判，為有理由，至於上開應准許部分
    ，原審判命上訴人給付，並依職權為假執行之宣告，核無違
    誤，上訴意旨就此部分仍執陳詞，指摘原判決不當，求予廢
    棄，為無理由，應駁回其上訴。
七、據上論結，本件上訴為一部有理由，一部無理由，依民事訴
    訟法第436條之1第3項、第450條、第449條第1項、第79條，
    判決如主文。
中　　華　　民　　國　　94　　年　　4 　　月　　13　　日
                  民事第二庭    審判長  陳宏卿
                                法  官　趙思芸
                                法  官  陳秋如
以上正本係照原本作成。
本判決不得上訴。
中　　華　　民　　國　　94　　年　　4 　　月　　13　　日
                                書記官　沈瑞芳
